【裁判字號】    99,易,908
【裁判日期】    990624
【裁判案由】    詐欺
【裁判全文】
臺灣高雄地方法院刑事判決               99年度易字第908號
公  訴  人  臺灣高雄地方法院檢察署檢察官
被      告  乙○○
選任辯護人  周村來律師
            周元培律師
上列被告因詐欺案件，經檢察官提起公訴（98年度偵字第37783
號），本院判決如下：
    主  文
乙○○幫助犯詐欺取財罪，處拘役伍拾伍日，如易科罰金，以新
台幣壹仟元折算壹日。
    事  實
一、乙○○可預見提供個人金融帳戶予他人使用，可能幫助他人
    遂行詐欺取財之犯罪目的，竟仍以縱有人以其金融帳戶實施
    詐欺取財犯行，亦不違背其本意之幫助犯意，於民國（下同
    ）98年9 月6 日至同年11月18日間之某日，在不詳地點，將
    其所有之第一商業銀行（下稱第一銀行）岡山分行帳號0000
    0000000 號帳戶之存摺、提款卡及密碼，提供予姓名、年籍
    不詳之詐騙集團成員使用，而容任其所屬之詐騙集團使用上
    開帳戶遂行詐欺取財之犯罪。嗣該詐騙集團成員取得上開帳
    戶資料後，即基於意圖為自己不法所有之犯意聯絡，於98年
    11 月18 日20時23分許，佯裝為奇摩網拍之賣家，撥打電話
    予甲○○誆稱：因其購買物品交易時，有款項出入發生問題
    ，要至銀行依指示操作云云，致甲○○陷於錯誤，而依其指
    示，於98年11月18日21時57分許、21時59分、22時1 分許，
    分以無摺存款方式存入新台幣（下同）9 萬7000元、2000元
    、1000元，共計10萬元至乙○○上開第一銀行帳戶內，旋遭
    詐騙集團成員提領一空。嗣甲○○發覺受騙報警處理，始循
    線查獲上情。
二、案經甲○○訴由高雄縣政府警察局岡山分局移送台灣高雄地
    方法院檢察署檢察官偵查起訴。
    理  由
壹、證據能力部分：
一、按被告以外之人於審判外之言詞或書面陳述，除法律有規定
    者外，不得作為證據；又被告以外之人於審判外之陳述，雖
    不符刑事訴訟法第159 條之1 至第159 條之4 之規定，而經
    當事人於審判程序同意作為證據，法院審酌該言詞陳述或書
    面陳述作成時之情況，認為適當者，亦得為證據；又當事人
    、代理人或辯護人於法院調查證據時，知有第159 條第1 項
    不得為證據之情形，而未於言詞辯論終結前聲明異議者，視
    為有前項之同意，刑事訴訟法第159 條之5 定有明文。經查
    ，證人即被害人甲○○於警詢中所為之陳述，其屬於被告以
    外之人於審判外之陳述者，惟檢察官、被告及辯護人於本院
    審理中均未為任何異議之表示，本院審酌上開證據作成時之
    情況，亦無不當之情形，認為以之作為本件之證據亦屬適當
    ，核之上開說明，自應有證據能力。
二、按除顯有不可信之情況外，從事業務之人於業務上或通常業
    務過程所須製作之紀錄文書、證明文書，亦得為證據，刑事
    訴訟法第159 條之4 第2 款定有明文。經查，卷附之自動櫃
    員機交易明細表，係金融機構業務人員，透過機器之自動操
    作方式，於通常業務過程製作之紀錄文書，亦無何顯不可信
    之情形，核之上開說明，應認具有證據能力。
貳、實體部分：
一、訊之被告乙○○對於其開立之上開銀行帳戶經不詳姓名之人
    使用作為被害人甲○○匯入款項之用一事，固不諱言，惟矢
    口否認有何幫助詐欺取財之犯行，辯稱：上開帳戶金融卡及
    存摺係伊放置於機車置物箱中失竊云云。經查：（一）本件
    被害人甲○○於上開時間因遭詐騙集團成員施以上開詐術陷
    於錯誤而操作自動櫃員機匯出上開款項至被告上開帳戶內，
    旋遭提款卡方式提領等情，業據證人即被害人甲○○於警詢
    時證述綦詳，並有自動櫃員機交易明細表1 紙在卷可查，足
    認被告使用之系爭帳戶確實遭真實姓名年籍不詳之成年人用
    以詐騙被害人甲○○匯款以取得不法款項使用無訛；（二）
    被告固辯稱其上開銀行帳戶之存摺、提款卡係遺失後為人取
    得利用等語；然金融帳戶資料事關個人財產權益之保障，存
    摺、提款卡等物之專屬性質均甚高，若落入不明人士手中，
    極易被利用為取贓之犯罪工具，一般人均有妥為保管以防止
    他人任意使用之認識，縱有特殊情況偶須交付他人使用，亦
    必深入瞭解用途及合理性，始會安心提供，而被告為成年人
    ，應有相當之智識程度及社會經驗，其竟輕忽未將提款卡、
    存摺妥善放置，而將之一併置放機車置物箱內，並轉密碼註
    記於提款卡，已與一般常情相悖；況如其所言，其將密碼註
    記於提款卡上，則於於失竊後自應積極報警處理並辦理掛失
    ，惟被告並未為此項動作，亦與常情不合；況參以現今社會
    上，確存有不少為貪圖小利而出售個人帳戶供人使用之人，
    是犯罪集團成員僅須付出少許之金錢，即可取得可完全操控
    而無遭掛失風險之帳戶，衡情當無使用遭竊、遺失等未經申
    辦帳戶者同意使用之帳戶之可能，否則，自不法詐騙犯罪集
    團之角度審酌，渠等既知社會上一般正常之人如帳戶存摺、
    印章、提款卡遭竊或遺失，為防止拾得或竊得之人盜領存款
    或將帳戶作為不法使用，必於發現後立即報警或向金融機構
    辦理掛失止付，而於原帳戶所有人掛失止付後，渠等即無法
    以拾得或竊得之存摺、提款卡提領該帳戶內之存款，渠等在
    此情形下，如仍以此帳戶作為其犯罪工具，則在渠等向被害
    人詐騙，並誘使被害人將款項轉入或匯入該帳戶後，卻又極
    有可能因帳戶所有人掛失止付而無法提領，則渠等大費周章
    從事於犯罪之行為，甘冒犯罪後遭追訴、處罰之風險，卻只
    能平白無故替原帳戶所有人匯入金錢，而無法得償其犯罪之
    目的，無異於為他人作嫁，此等損人不利己之舉，又豈是聰
    明狡詐之財產犯罪集團所可能犯之錯誤，易言之，從事此等
    財產犯罪之不法集團，若非確定該帳戶所有人不會去報警或
    掛失止付，以確定渠等能自由使用該帳戶轉帳、提款，渠等
    應不至於以該帳戶從事財產犯罪；以此足證被告所辯上開銀
    行提款卡失竊一事，係卸責之詞不足採言；（三）被告雖又
    辯稱：伊有正當工作，年收入約50萬元，且有10 0多萬元之
    退休金存於台灣銀行，享有18百分比之優惠利息，不可能販
    賣帳戶賺取小利，並提出扣繳憑單以資為證；惟提供帳戶予
    他人使用，其目的不一而足，不僅以為獲取小利為限，非不
    可能係為其他理由如友人之請託等而提供，故亦難以被告有
    固定之收入，即認被告不可能提供銀行帳戶供人使用。從而
    ，罪證明確，被告犯行堪以認定。
二、按刑法上之幫助犯，係對於犯罪與正犯有共同之認識，而以
    幫助之意思，對於正犯資以助力，而未參與實施犯罪之行為
    者而言（最高法院88年度台上字第1270號判決意旨參照），
    本件被告將上開帳戶提款卡及提款密碼提供予真實姓名年籍
    不詳之成年人詐騙他人財物，顯係基於幫助他人詐欺之犯意
    ，且並無任何積極證據證明其有參與實施詐欺取財之犯罪構
    成要件行為，是核被告所為，係犯刑法第30條第1 項前段、
    第339 條第1 項之幫助詐欺取財罪。被告並未實際參與詐欺
    取財犯行，所犯情節較正犯輕微，爰依刑法第30條第2 項規
    定，減輕其刑。審酌被告所為影響社會交易安全，增加被害
    人追償及警察機關偵查犯罪之困難，被害人遭詐騙金額尚非
    鉅大，被告犯後未能坦認犯行態度尚難謂佳及其他等一切情
    狀，量處如主文所示之刑，並諭知易科罰金之折算標準。
據上論斷，應依刑事訴訟法第299 條第1 項前段，刑法第339 條
第1 項、第30條、第41條第1 項前段，刑法施行法第1 條之1 ，
判決如主文。
中    華    民    國    99    年    6     月    24    日
                  刑事第十一庭  審判長法  官  黃三友
                                      法  官  莊珮吟
                                      法  官  林俊寬
以上正本證明與原本無異。
如不服本判決應於收受送達後10日內向本院提出上訴書狀，並應
敘述具體理由；如未敘述上訴理由者，應於上訴期間屆滿後20日
內向本院補提理由書（均須按他造當事人之人數附繕本）「切勿
逕送上級法院」。
中    華    民    國    99    年    6     月    24    日
                                      書記官  林香如
附錄法條：
中華民國刑法第339條
意圖為自己或第三人不法之所有，以詐術使人將本人或第三人之
物交付者，處5 年以下有期徒刑、拘役或科或併科1 千元以下罰
金。
以前項方法得財產上不法之利益或使第三人得之者，亦同。
前二項之未遂犯罰之。

司法院資訊處製作；財團法人民間司法改革基金會備份。
